臺灣苗栗地方法院交通事件裁定　　　　100年度交聲字第290號
移送機關　　交通部公路總局新竹區監理所苗栗監理站
異　議　人　葉清水
上列異議人即受處分人因違反道路交通管理處罰條例案件，對於
原處分機關於民國100 年8 月22日所為之處分（原處分案號：竹
監苗字第裁54-I00000000號），聲明異議，本院裁定如下：
    主  文
異議駁回。
    理  由
一、原處分意旨略以：異議人即原處分人葉清水於民國100 年7
    月9 日9 時25分駕駛車牌號碼MJ-3586 號自用小客車行經彰
    化縣埔心鄉○○路與柳橋西路口處為彰化縣警察局溪湖分局
    警員舉發「闖紅燈（柳橋西路闖越員鹿路）」違規，移送機
    關即原處分機關爰依道路交通管理處罰條例第53條第1 項、
    第63條第1 項第3 款暨違反道路交通管理事件統一裁罰基準
    及處理細則第41條第4 項，裁處異議人罰鍰新臺幣（下同）
    2,700 元整並記違規點數3 點，原處分並無不法等語。
二、異議意旨略以：異議人於100 年7 月9 日9 時25分駕駛車牌
    號碼MJ-3586 號自用小客車沿144 線道至員鹿路口時遇號誌
    未注意紅燈而右轉，為警員攔下舉發闖紅燈，惟就異議人認
    知異議人之違規行為應為「紅燈右轉」，並非警員所舉發之
    「闖紅燈」違規，且違規舉發通知單上所載之行為人為有誤
    ，該違規通知單是否合法有效，爰聲明異議等語。
三、按道路交通管理處罰條例第53條第1 項、第63條第1 項第3
    款規定「汽車駕駛人，行經有燈光號誌管制之交岔路口闖紅
    燈者，處新臺幣1,800 元以上5,400 百元以下罰鍰；前項紅
    燈右轉行為者，處600 元以上1,800 元以下罰鍰；並記違規
    點數3 點」。另汽車行駛至交叉路口，其行進、轉彎，應遵
    守燈光號誌，道路交通安全規則第90條前段、第102 條第1
    項第1 款亦分別定有明文。
四、本件異議人主張其違規行為應為「紅燈右轉」，並非警員所
    舉發之「闖紅燈」云云，且違規通知單上所載之駕駛人姓名
    有誤，該違規通知單之效力非合法云云。經查：
    （一）就異議人主張其違規行為應為「紅燈右轉」，而非警
          員所舉發之「闖紅燈」違規一節，按交通部於民國
          82年4 月22日以交路字第009811號函釋「闖紅燈」認
          定標準，認車輛面對圓形紅燈時仍逕予穿越路口至銜
          接路段，含左轉、直行、迴轉及右轉（依箭頭綠燈允
          許行駛者除外）即視為闖紅燈之行為；於無繪設路口
          範圍者，以車輛無視於紅燈號誌，而有穿越路口之企
          圖，其車身並已伸越停止線並足以妨害其他方向人（
          若有行人穿越道）、車通行者亦以闖紅燈論處；次按
          道路交通管理處罰條例第53條於94年增訂第2 項「前
          項紅燈右轉行為者，處600 元以上1,800 元以下罰鍰
          」之規定，係因闖紅燈之種類繁多，危險性各不相同
          ，紅燈右轉之違規行為，其嚴重性未若闖紅燈直行、
          左轉彎或迴轉者，爰將紅燈右轉之行為另規定於第2
          項，是紅燈右轉時仍需未侵害其他通行車輛之路權且
          危險性較輕微時，方得適用道路交通管理處罰條例第
          53條第2 項之規定予以較輕微之處罰。惟查，異議人
          是日沿縣144 號由西向東行駛，於彰化縣埔心鎮○○
          ○路之號誌顯示為圓形紅燈時，右轉穿越彰化縣埔心
          鎮○○路後直行進入彰化縣埔心鎮○○路○段，經警
          員攔停稽查填單舉發，此有彰化縣警察局溪湖分局
          100 年8 月4 日溪警分五字第1000021236號函及100
          年9 月30日溪警分五字第1000025115號函之附件即違
          反道路交通管理事件現場圖附卷可查。復查，彰化縣
          埔心鎮○○○路至彰化縣埔心鎮○○路○○段係屬多
          叉路口型態，依異議人行駛之方向右側方向依次為彰
          化縣埔心鎮○○路○段及彰化縣埔心鎮○○路○段，
          左側為彰化縣埔心鎮○○路○段交岔，異議人行駛車
          輛沿彰化縣埔心鎮○○○路右轉，需穿越彰化縣埔心
          鎮○○路之路口方可到達彰化縣埔心鎮○○路○段，
          而彰化縣埔心鎮○○○路號誌顯示為紅燈禁止通行時
          ，彰化縣埔心鎮○○路○段之號誌顯示為綠燈通行號
          誌，依前述交通部關於闖紅燈之函釋及道路交通管理
          處罰條例第53條第2 項之立法理由（即紅燈右轉之行
          為尚須不影響其他通行車輛之路權且危險性較輕微時
          方可適用），就該多叉路口需係自彰化縣埔心鎮○○
          ○路紅燈時右轉至彰化縣埔心鎮○○路○段時，方得
          適用道路交通管理處罰條例第53條第2 項之規定予以
          較輕微之處罰，是異議人雖係於彰化縣埔心鎮○○○
          路號誌紅燈時右轉，惟依其行進路線（即右轉直行至
          彰化縣埔心鎮○○路○段），必阻礙彰化縣埔心鎮○
          ○路○段綠燈通行之車輛行進，其右轉直行之行為既
          侵犯彰化縣埔心鎮○○路綠燈通行車輛之路權，其危
          險性亦與闖紅燈相同，是原舉發警員依道路交通管理
          處罰條例第53條第1 項之規定舉發「闖紅燈」之違規
          ，並無違誤。
    （二）另就異議人主張本件之舉發違反道路交通管理事件通
          知單上所載之駕駛人姓名有誤等情，縱該違規通知單
          上所載駕駛人姓名有誤，既該違規通知單上駕駛人之
          出生年月日及身分證統一編號與異議人之年籍資料相
          符，業足識別員警所舉發之違規人為何人，且異議人
          自承確有違規行為，自難僅因將駕駛人姓名「葉清水
          」錯載為「蔡清水」遽認原舉發通知單及原處分違法
          ，併予敘明。
    （三）綜前，原處分機關依道路交通管理處罰條例第53條第
          1 項、第63條第1 項第3 款暨違反道路交通管理事件
          統一裁罰基準及處理細則第41條第4 項，裁處異議人
          罰鍰2,700 元整並記違規點數3 點，核無違法或不當
          之處。從而，本件異議為無理由，應予駁回。
六、據上論斷，應依道路交通案件處理辦法第18條，裁定如主文
    。
中    華    民    國   100    年    10    月    25    日
                  交通法庭法  官  林靜雯
以上正本證明與原本無異。
如不服本裁定應於送達後5日內向本院提出抗告狀。
                          書記官  劉千瑄
中    華    民    國   100    年    10    月    25    日